【裁判字號】    85,台上,5367
【裁判日期】    851120
【裁判案由】    殺人未遂等
【裁判全文】
最高法院刑事判決                              八十五年度台上字第五三六七號
    上訴人  甲○○
右上訴人因殺人未遂等罪案件，不服台灣高等法院台中分院中華民國八十四年十月三
十日第二審判決（八十四年度上訴字第一八七八號，起訴案號：台灣台中地方法院檢
察署八十年度偵緝字第二五號），提起上訴，本院判決如左：
    主  文
原判決關於殺人未遂部分撤銷，發回台灣高等法院台中分院。
其他上訴駁回。
    理  由
一本件原判決關於殺人未遂部分認定上訴人甲○○於民國八十三年十一月二日下午三
時許，持三叉戟一支，至台中縣沙鹿鎮鎮○路一三四號其胞兄顏連昆住處，毀壞房門
後，侵入住宅，並基於殺人之犯意，持三叉戟刺向顏連昆，致顏連昆右臉部裂傷、右
耳裂傷約一公分、右手前臂裂傷、右上腹部裂傷深入腹內合併肝臟裂傷約三×一×一
公分，顏連昆受傷後，送醫急救，幸免死亡等情，因而維持第一審論處上訴人殺人未
遂罪刑之判決，並駁回上訴人在第二審之上訴，固非無見。
惟查：(一)被害人顏連昆於偵查中供稱：「他（指上訴人）拿一把鐵叉及刀進來，我說
沒錢給他，他就拿刀砍我，右耳、右臉頰、右上腹、右手臂各（被砍）一刀……」、
「甲○○自外拿一把扁扁的長刀，刺殺地點在屋內，非屋外」等語（八十三年度偵字
第二○六五八號偵查卷第十六頁反面、八十四年度偵緝字第二五號偵查卷第十七頁反
面）。如果無訛，則被害人顏連昆似被長刀砍傷，乃原判決於事實及理由均謂上訴人
係持三叉戟刺殺被害人，核與卷內資料不符。復查附於偵查卷之三叉戟繪圖（八十四
年度偵緝字第二五號偵查卷第二十六頁），被害人顏連昆於原審供稱該圖係其小孩所
繪云云（原審卷第二十七頁反面），其於原審又供稱被刺殺時，沒有人看到云云（同
上卷第二十八頁），則該兇器圖畫之真實性已非無疑，且查圖畫中之三叉戟前端有齊
平之三尖頭，上訴人苟係持該兇器刺殺被害人，則被害人身上每一受傷部位，必有距
離相等之三個受傷點，然審閱被害人之傷害診斷書記載內容及照片，並無此情形，原
判決竟謂被害人身上右上腹部所留扁平長細傷痕，與卷附上訴人等所持之三叉戟兇器
圖樣比對結果，亦能吻合云云，尚有未洽。(二)本件案發時，僅上訴人及被害人二人在
場，上訴人若有殺人故意，在無第三人在場勸阻之情形下，應可輕易繼續刺殺被害人
致死，惟依原判決之認定，上訴人刺傷被害人並放話恐嚇後，即自行離去，並未繼續
刺殺，則上訴人究竟有無殺死被害人之決意，尚非無審究之餘地，攸關法律之適用，
應有深入查明之必要。上訴意旨指摘原判決關於此部分不當，非無理由，應認有撤銷
發回更審之原因。
二妨害自由部分
本件上訴人未聲明為一部上訴，視為全部上訴，首予明，按刑事訴訟法第三百七十
六條所列各罪之案件，經第二審判決者，不得上訴於第三審法院，法有明文。本件上
訴人甲○○因妨害自由（恐嚇危害安全）案件，原審係依刑法第三百零五條論處罪刑
，核屬刑事訴訟法第三百七十六條第一款之案件。依上開說明，既經第二審判決，自
不得上訴於第三審法院，上訴人竟復提起上訴，顯為法所不許。應予駁回。
據上論結，應依刑事訴訟法第三百九十七條、第四百零一條、第三百九十五條前段，
判決如主文。
中      華      民      國    八十五    年     十一     月     二十     日
                              最高法院刑事第四庭
                                  審判長法官  莊  來  成
                                        法官  王  德  雲
                                        法官  謝  俊  雄
                                        法官  林  永  茂
                                        法官  白  文  漳
      右正本證明與原本無異
                                              書  記  官
中      華      民      國    八十五    年     十一     月    二十二    日


司法院資訊處製作；財團法人民間司法改革基金會備份。
